【裁判字號】    98,抗,179
【裁判日期】    980526
【裁判案由】    聲請法官迴避
【裁判全文】
臺灣高等法院高雄分院刑事裁定           98年度抗字第179號
抗 告 人
即聲請人  甲○○
上列抗告人因聲請法官迴避案件，不服臺灣高雄地方法院中華民
國98年4 月28日裁定（98年度聲字第45號），提起抗告，本院裁
定如下：
    主  文
抗告駁回。
    理  由
一、本件抗告意旨略以：本人於今年（98年）正月（1） 月15日
    具狀高分院（即本院）聲請再審，已詳述其他再斟酌之事證
    ，容本人不再一一贅述。請就證據綜合評價再與本人所提出
    之事證做一比較，是否有客觀小於主觀。本人以事發當日之
    目擊者，再加上員警陳述的供語，張法官（即原審法院張震
    法官）是否有執行職務之偏頗之虞，抑個人臆測之詞，當自
    有公論。97年度交聲字裁定文，本人認為只裁了一半，既然
    舉發員警所為證言，為何不再追究或印證，直至本人收到裁
    定文，事實自始至末乃「移花接木」、「斷章取義」。當時
    ，為何不細問（意謂明察）。張法官之態度著實讓本人百思
    不解。貴院本有自由判斷之權，但也須合於常理（指員警執
    行公務行為和一般人基本常識判斷），否則，實難服眾，至
    於兩次分案的結果均由同一股承辦云云。
二、原裁定則以:
（一）按法院受理有關交通事件，準用刑事訴訟法之規定，其處
      理辦法，由司法院會同行政院定之，道路交通管理處罰條
      例第89條定有明文；另依道路交通案件處理辦法第4 條第
      1 項規定：「聲明異議案件之處理，除準用刑事訴訟法有
      關規定外，依本辦法之規定處理之」。次按推事於該管案
      件曾參與前審之裁判者，應自行迴避，不得執行職務，當
      事人遇有推事有上開情形而不自行迴避者，得聲請推事迴
      避，刑事訴訟法第17條第8 款、第18條第1 款固分別定有
      明文。然按刑事訴訟法第17條第8 款所稱推事曾參與前審
      之裁判，係指同一推事，就同一案件，曾參與下級審之裁
      判而言，司法院大法官釋字第178 號解釋甚明。經查，本
      案聲請人前因不服交通裁決，提起聲明異議案件，分由原
      審法院張震法官以97年度交聲字第1372號裁定駁回異議在
      案，聲請人不服提起抗告，經臺灣高等法院高雄分院以97
      年度交抗字第586 號裁定駁回抗告而確定在案（下稱前案
      ），聲請人復就同一事件再向本院聲明異議，而經輪分亦
      由本院張震法官以98年度交聲字第583 號受理在案等情，
      業經本院調取上開交通事件卷宗審閱無訛，並有卷附本院
      97年度交聲字第1372號、臺灣高等法院高雄分院97年度交
      抗字第586 號交通事件裁定各1 份在卷可憑，則本院張震
      法官前後所參與之本院97年度交聲字第1372號、98年度交
      聲字第583 號交通聲明異議事件，均為第一審之裁判，而
      非參與聲請人不服之第二審裁判，核與上開刑事訴訟法第
      17條第8 款所定迴避事由不符，自不在應自行迴避之列，
      聲請人此部分所指，於法不合。
（二）聲請人雖又主張本院張震法官對員警所陳斷章取義，對內
      容未加以互相印證或說明，損害本人權益，且與員警如有
      朋友關係，更應迴避云云。而觀諸聲請人上揭聲請該法官
      迴避之理由，核與刑事訴訟法第17條第1 項各款法官應自
      行迴避而不自行迴避之情形不同，核其所指，應係認為該
      法官有刑事訴訟法第18條第2 款所定「執行職務有偏頗之
      虞」之情形。然查：
 （1）按刑事訴訟法第18條第2 款規定，得聲請法官迴避原因之
      所謂「足認法官執行職務有偏頗之虞者」，係指法官與訴
      訟關係人具有故舊恩怨等關係，其審判恐有不公平者而言
      ，此事由之有無，應以一般通常之人所具有之合理觀點，
      對於該承辦法官能否為公平之裁判，均足產生懷疑，且此
      種懷疑之發生，存有其完全客觀之原因，而非僅出諸當事
      人自己主觀之判斷者，始足當之，最高法院著有19年抗字
      第285 號、79年台抗字第318 號判例可供參照。是如就所
      謂偏頗之虞，僅係出於聲請人私意之推測，無具體事實足
      認其執行職務有偏頗之虞，或對於法官之指揮訴訟、證據
      調查、訊問方法或強制處分權之行使有所不滿，均不足指
      為執行職務有偏頗之虞之具體事實。
 （2）而舉發員警雖依道路交通管理處罰條例第7 條至第7 條之
      2 規定有舉發之權責，然並非裁罰處分之主體，並無不得
      作證之限制，其證言是否可採，乃屬證據之證明力問題，
      審理事實之法院本有自由判斷之權。本院張震法官於前案
      第一審調查中，就舉發員警鄭任評所為證言，經參酌採證
      照片及聲請人在該案件之陳述等證據綜合評價，認為真實
      可採，而闡述其心證之理由，本屬審理事實之法院自由判
      斷證據證明力之範疇，難據此認原審法院張震法官執行職
      務有偏頗之虞。另依聲請人書狀陳稱：「張法官與此員警
      如有朋友關係，不是更應迴避？」等語，可知聲請人業已
      自承上開事項係其個人臆測之詞，更不足認定本院張震法
      官有何執行職務偏頗之虞。參諸前開法律見解之說明，聲
      請人此部分所指，亦與刑事訴法第18條第2 項規定不符。
（三）綜上，本院張震法官既無曾參與前審裁判之法定應自行迴
      避事由，且本件聲請人亦未釋明有何具體事實足認張震法
      官執行職務有偏頗之情形，則聲請人徒以張震法官於前案
      調查中所為裁定結果對其不利，自行臆測張震法官於本院
      98年度交聲字第583 號交通聲明異議事件中執行職務將有
      偏頗之虞，其聲請於法無據，應予駁回等語。
三、本院查：
（一）按刑事訴訟法第17條第8 款所稱推事（法官）曾參與前審
      之裁判，係指同一推事，就同一案件，曾參與下級審之裁
      判而言，司法院大法官釋字第178 號解釋甚明。又當事人
      遇有下列情形之一者，得聲請法官迴避：法官有前條以外
      情形，足認其執行職務有偏頗之虞者，刑事訴訟法第第18
      條第2 款定有明文。所謂『足認其執行職務有偏頗之虞者
      』，係指以一般通常之人所具有之合理觀點，對於該承辦
      法官能否為公平之裁判，均足產生懷疑；且此種懷疑之發
      生，存有其完全客觀之原因，而非僅出諸當事人自己主觀
      之判斷者，始足當之。至於訴訟上之指揮乃專屬於法院之
      職權，當事人之主張、聲請，在無礙於事實之確認以及法
      的解釋，適用之範圍下，法院固得斟酌其請求以為訴訟之
      進行，但仍不得以此對當事人之有利與否，作為其將有不
      公平裁判之依據，更不得以此訴訟之進行與否而謂有偏頗
      之虞聲請法官迴避（最高法院79年台抗字第318 號判例可
      資參照）。
（二）本件抗告人所指上開聲請迴避理由，無非係對原審法院承
      辦之張震法官審理抗告人前因不服交通裁決，提起聲明異
      議案件，由原審法院張震法官以97年度交聲字第1372號裁
      定駁回異議在案，抗告人不服提起抗告，又經本院以97年
      度交抗字第586 號裁定駁回抗告而確定在案（下稱前案）
      後，抗告人復就同一事件再向原審法院聲明異議，復又分
      由原審法院張震法官以98年度交聲字第583 號（簡稱後案
      ）受理在案等情，業經原審法院調取上開交通事件卷宗審
      閱無訛，並有原審法院刑事案件審理單、原審法院97年度
      交聲字第1372號、本院97年度交抗字第586 號交通事件裁
      定各1 份及臺灣高等法院被告前案紀錄表在卷可按，揆諸
      前揭大法官會議解釋意旨原審法院張震法官對後案之審理
      並非屬刑事訴訟法第17條第8 款應迴避事由，故抗告人不
      滿原審法院張震法官前後所審理之原審法院97年度交聲字
      第1372號、98年度交聲字第583 號（即前後案）抗告人之
      第一審之交通聲明異議事件審理，認有應迴避之事由云云
      ，則有誤會。又細究抗告理由中對原審法院張震法官對上
      開交通聲明異議案件認事用法質疑，並認其是否有執行職
      務之偏頗之虞云云。惟按法官依據法律獨立審判，不受任
      何干涉，抗告人雖指摘原審法院張震法官對案件調查之過
      程偏頗，惟其抗告理由狀則未具體指明原承審交通案件之
      法官有何與抗告人或證人即警員鄭任評具有故舊恩怨之關
      係，故應屬出諸其個人主觀之臆測，並非有何客觀上合理
      之觀點，足致一般人產生懷疑之程度。此外，復查無其他
      積極證據足認原審法院承審法官於執行職務時有足認有偏
      頗之虞之情事，揆諸前揭判例意旨說明，抗告人指摘原裁
      定不當，難認有理由。原裁定對抗告人聲請法官迴避無理
      由而裁定駁回，核無不合，故抗告人執前詞提起本件抗告
      自無理由，應予駁回。
四、據上論結，應依刑事訴訟法第412 條，裁定如主文。
中    華    民    國    98    年    5     月    26    日
                  刑事第八庭    審判長法  官   洪兆隆
                                      法  官   陳志銘
                                      法  官   李政庭
以上正本證明與原本無異。
不得再抗告。
中    華    民    國    98    年    5     月    26    日
                                      書記官   吳福連


司法院資訊處製作；財團法人民間司法改革基金會備份。
